【裁判字號】    98,台上,7013
【裁判日期】    981126
【裁判案由】    違反毒品危害防制條例
【裁判全文】
最高法院刑事判決            九十八年度台上字第七０一三號
上  訴  人    台灣高等法院台中分院檢察署檢察官
被      告    甲○○
上列上訴人因被告違反毒品危害防制條例案件，不服台灣高等法
院台中分院中華民國九十六年十月十七日第二審判決（九十六年
度上訴字第二四一九號，起訴案號：台灣彰化地方法院檢察署九
十六年度偵字第一六一０號），提起上訴，本院判決如下：
    主  文
原審及第一審判決均撤銷。
甲○○施用第一級毒品，累犯，處有期徒刑捌月，減為有期徒刑
肆月，如易科罰金，以新台幣壹仟元折算壹日。
    理  由
本件原判決認定被告甲○○前因連續施用第一級毒品案件，經台
灣彰化地方法院判處有期徒刑八月確定，於民國九十四年一月十
一日執行完畢，又曾因施用毒品案件，經裁定觀察、勒戒，因無
繼續施用毒品傾向，於九十二年四月十五日釋放，且經檢察官處
分不起訴。猶不知悔改，於九十五年十二月十二日下午某時，在
彰化縣埔心鄉○里村○○○路邊，施用第一級毒品海洛因一次。
嗣於九十五年十二月十三日下午一時四十五分許，為警在彰化縣
埔心鄉○里村○○路一三四號查獲等情。係以上開事實，業經被
告坦承不諱，且其尿液經檢驗結果呈嗎啡陽性反應，有彰化縣警
察局溪湖分局委託檢驗尿液代號與真實姓名對照認證單、詮昕科
技股份有限公司九十六年一月十五日第00000000號濫用藥物尿液
檢驗報告附卷可稽，足認被告之自白與事實相符，為其所憑之證
據及認定之理由。因認被告所為，係犯毒品危害防制條例第十條
第一項之施用第一級毒品罪。其持有海洛因之低度行為，為施用
之高度行為所吸收，不另論罪。被告前因施用第一級毒品案件，
經法院判處有期徒刑八月，於九十四年一月十一日執行完畢，有
台灣高等法院被告前案紀錄表及台灣彰化地方法院檢察署刑案資
料查註紀錄表在卷可考，於受有期徒刑執行完畢後，五年以內故
意再犯有期徒刑以上之本罪，為累犯，應加重其刑。被告於九十
六年六月二十九日經法院發布通緝，同年七月九日被緝獲，不得
依中華民國九十六年罪犯減刑條例減刑。又以公訴人認被告尚於
九十五年十二月四日下午一時許，在彰化縣太平公園施用海洛因
一次之犯行，經審理結果，此部分除被告之自白外，無其他證據
足認與事實相符，即難認有此犯行，因公訴人認此部分與前開判
決有罪犯行間具有集合犯包括一罪之關係，爰不另為無罪之諭知
。另以檢察官上訴及移送併辦（九十六年度毒偵字第三八四０、
三八四九、三八四二、三八四三、三九二一號）意旨稱：被告於
九十六年四月二日之前二、三日某時、九十六年四月二十三日下
午五時三十分、九十六年五月十九日下午三時至同年七月六日下
午四時許間、九十六年六月十二日下午三時許，在不詳處所或彰
化縣等地，又涉嫌施用海洛因，與本案屬實質上一罪關係，請併
案審理云云。因施用毒品罪之特性與「接續犯」要件不符，亦難
認有集合犯一罪之關係，無從併案審理，均應退回檢察官另為妥
適之處理。因而維持第一審判決依毒品危害防制條例第十條第一
項、第二十三條第二項，刑法第十一條前段、第四十七條第一項
規定，論被告以施用第一級毒品，適用累犯加重其刑後，審酌被
告無視禁令，施用毒品，惡性非輕，兼衡被告犯罪手段，施用毒
品僅一次，及屬對自我身心健康之自戕行為，尚未嚴重破壞社會
秩序、侵害他人權益，暨坦承犯行等一切情狀，量處有期徒刑八
月罪刑，駁回檢察官在第二審之上訴，經核除後部分外，原無
違誤。惟中華民國九十六年罪犯減刑條例於九十六年七月四日制
定公布，同年七月十六日生效施行，其第五條規定：「本條例施
行前，經通緝而未於中華民國九十六年十二月三十一日以前自動
歸案接受偵查、審判或執行者，不得依本條例減刑。」係指於該
條例生效施行前經通緝，而未於九十六年十二月三十一日前自動
歸案者，不得依該條例之規定減刑而言。如於該條例施行前經通
緝，並於該條例施行前經緝獲歸案者，即不受該條不得減刑規定
之限制。被告犯罪完成於九十六年四月二十四日以前，經第一審
法院於九十六年六月二十九日發布通緝，九十六年七月九日緝獲
歸案，有通緝書及通緝被告歸案證書暨訊問筆錄附卷可稽（見第
一審卷第二十八、四十六至五十頁），依首揭說明，自應依該條
例減刑。第一審判決認不得減刑，適用法則顯有不當。原判決未
加糾正，仍予維持，即非適法。檢察官執此指摘原判決違背法令
，為有理由，又此項違誤，尚不影響於事實之確定，本院可據以
為裁判。爰將原審及第一審判決撤銷，自為判決。審酌被告前揭
一切情狀，仍處有期徒刑八月，另依上開減刑條例予以減刑如主
文第二項所示，並諭知易科罰金之折算標準，期臻適法。
據上論結，應依刑事訴訟法第三百九十七條、第三百九十八條第
一款，毒品危害防制條例第十條第一項，刑法第四十七條第一項
、第四十一條第一項，中華民國九十六年罪犯減刑條例第二條第
一項第三款、第七條，判決如主文。
中    華    民    國  九十八  年   十一   月  二十六  日
                      最高法院刑事第十三庭
                          審判長法官  賴  忠  星
                                法官  呂  丹  玉
                                法官  吳      燦
                                法官  施  俊  堯
                                法官  蔡  名  曜
      本件正本證明與原本無異
                                      書  記  官
中    華    民    國  九十八  年   十二   月    一    日
                                                     Q
附錄本案論罪科刑法條
毒品危害防制條例第十條第一項
施用第一級毒品者，處六月以上五年以下有期徒刑。


司法院資訊處製作；財團法人民間司法改革基金會備份。
